臺灣臺中地方法院民事判決
110年度沙簡字第437號
原      告  第一產物保險股份有限公司

法定代理人  李正漢  
訴訟代理人  張明堂  
被      告  陳進財  
上列當事人間請求損害賠償事件，經本院於民國110年9月29日言
詞辯論終結，判決如下：
    主      文
被告應給付原告新臺幣柒拾陸萬陸仟壹佰捌拾元，及自民國一一
○年七月十七日起至清償日止，按週年利率百分之五計算之利息
。
訴訟費用新臺幣捌仟參佰柒拾元由被告負擔。
本判決得假執行。但如被告以新臺幣柒拾陸萬陸仟壹佰捌拾元為
原告預供擔保，得免為假執行。
    事實及理由
壹、程序方面：
    被告經合法通知，未於言詞辯論期日到場，核無民事訴訟法
    第386 條各款所列情形，爰依原告聲請由其一造辯論而為判
    決。
貳、實體方面：
一、原告主張：（一）被告於民國107年12月21日晚間11時許飲
    用酒類後，仍於翌日（即12日）上午7時45分許，駕駛原告
    承保強制汽車責任保險之車牌號碼000-000號普通重型機車
    （下稱系爭機車）上路，沿臺中市梧棲區梧棲大排南側產業
    道路，由東往西方向行駛，於當日上午7時57分許行經臺中
    市梧棲區港埠路1段與自強四街之交岔路口時，因不勝酒力
    而闖越紅燈，適有訴外人蔡文彬駕駛車牌號碼000-0000號普
    通重型機車，沿臺中市梧棲區港埠路1段，由北往南方向行
    駛，行至上開交岔路口，見狀反應不及，兩車因而發生碰撞
    ，致訴外人蔡文彬人車倒地，並受有外傷性第4、第5、第6
    頸椎椎間盤突出併神經壓迫（脊髓中樞症候群）、頭部外傷
    併蜘蛛膜下腔出血、四肢多處擦傷等傷害。嗣經警據報到場
    處理，並對被告施以酒精濃度測試，測得其吐氣所含酒精濃
    度達每公升0.49毫克。而被告所為前開酒後駕車行為，業經
    本院以108年度沙交簡字第331號刑事簡易判決「陳進財犯不
    能安全駕駛動力交通工具罪，處有期徒刑貳月，如易科罰金
    ，以新臺幣壹仟元折算壹日。」確定。（二）訴外人蔡文彬
    因本件交通事故受有上開傷害後，於109年12月21日由彰化
    基督教醫療社團法人鹿港基督教醫院診斷其頭部外傷併顱內
    出血及外傷性腦病變、頸椎損傷椎體間融合述後，經檢查確
    認有認知功能障礙，因中樞神經障礙，僅能從事輕便工作，
    屬強制汽車責任保險失能給付標準表之障害項目2-4，失能
    等級為第7等級，原告依強制汽車責任保險法規定，已賠付
    訴外人蔡文彬自108年1月29日起至同年4月11日止之醫療費
    用新臺幣（下同）2,080元、交通費用1,700元，及自108年1
    月29日起至同年2月24日止之看護費用32,400元，以及失能
    給付730,000元，以上共計新臺幣（下同）766,180元 。（
    三）被告酒後駕車，原告依強制汽車責任保險法第29條第1
    項第1款規定，得在給付金額範圍內，代位請求被告賠償，
    為此提起本件訴訟等語。並聲明：被告應給付原告766,180
    元及自起訴狀繕本送達被告之翌日（即110年7月17日）起至
    清償日止，按週年利率百分5計算之利息。
二、被告經合法通知，未於言詞辯論期日到場，亦未提出書狀作
    何聲明或陳述。
三、本院之判斷：
（一）原告主張上開事實，業據其提出與所述相符之臺中市政府
      警察局道路交通事故當事人登記聯單、初步分析研判表、
      、道路交通事故現場圖、汽車保險計算書（強制）、強制
      險醫療給付費用彙整表、承保資料查詢、賠案領款狀況查
      詢、童綜合醫療社團法人童綜合醫院一般診斷書及門診收
      據、彰化基督教醫療社團法人鹿港基督教醫院診斷書、交
      通費用證明書、看護證明等影本為證，且經本院依職權向
      臺中市政府警察局清水分局調閱本件交通事故調查資料，
      及本院依職權調閱本院108年度沙交簡字第331號刑事卷宗
      ，均核閱屬實，而被告經合法通知，未於言詞辯論期日到
      場，亦未提出書狀作何聲明或陳述以供審酌，是以，本院
      依調查證據之結果，堪信原告上開主張為真正。
（二）按汽車駕駛人飲用酒類或其他類似物後其吐氣所含酒精濃
      度達每公升零點一五毫克或血液中酒精濃度達百分之零點
      零三以上者，不得駕車，道路交通安全規則第114條第2 
      款定有明文。及依道路交通安全規則第2條第1項第1款規
      定：「本規則用詞，定義如下：一、汽車：指在道路上不
      依軌道或電力架線而以原動機行駛之車輛（包括機車）。
      」查被告駕車自應注意上開規定，而被告酒後駕駛系爭機
      車，因不勝酒力而在上開交岔路口闖越紅燈，適有訴外人
      蔡文彬駕駛車牌號碼000-0000號普通重型機車，行至上開
      交岔路口，見狀反應不及，兩車因而發生碰撞，致訴外人
      蔡文彬人車倒地，並受有外傷性第4、第5、第6頸椎椎間
      盤突出併神經壓迫（脊髓中樞症候群）、頭部外傷併蜘蛛
      膜下腔出血、四肢多處擦傷等傷害，被告確有過失至明。
（三）次按因故意或過失，不法侵害他人之權利者，負損害賠償
      責任；汽車、機車或其他非依軌道行駛之動力車輛，在使
      用中加損害於他人者，駕駛人應賠償因此所生之損害；不
      法侵害他人之身體或健康者，對於被害人因此喪失或減少
      勞動能力，或增加生活上之需要時，應負損害賠償責任，
      民法第184條第1項前段、第191條之2前段、第193條第1項
      分別定有明文。復按被保險人飲用酒類後駕駛汽車，其吐
      氣或血液中所含酒精濃度超過道路交通管理法規規定之標
      準，致被保險汽車發生汽車交通事故者，保險人仍應依本
      法規定負保險給付之責。但得在給付金額範圍內，代位行
      使請求權人對被保險人之請求權，強制汽車責任保險法第
      29條第1項第1款亦有明定。查原告主張其承保系爭機車之
      強制汽車責任保險，且訴外人蔡文彬因本件交通事故受有
      上開傷害後，於109年12月21日經彰化基督教醫療社團法
      人鹿港基督教醫院診斷其頭部外傷併顱內出血及外傷性腦
      病變、頸椎損傷椎體間融合述後，檢查確認有認知功能障
      礙，因中樞神經障礙，僅能從事輕便工作，屬強制汽車責
      任保險失能給付標準表之障害項目2-4，失能等級為第7等
      級，及其已就本件交通事故向訴外人蔡文彬賠付766,180
      元（包含醫療費用2,080元、交通費用1,700元、看護費用
      32,400元、失能給付730,000元）等情，業據其提出與所
      述相符之汽車保險計算書（強制）、強制險醫療給付費用
      彙整表、賠案領款狀況查詢、承保資料查詢、童綜合醫療
      社團法人童綜合醫院一般診斷書及門診收據、彰化基督教
      醫療社團法人鹿港基督教醫院診斷書、交通費用證明書、
      看護證明等影本為證，自堪信為真實，足認被告酒後駕車
      之過失行為與訴外人蔡文彬所受上開傷害間，具有相當因
      果關係，被告應負侵權行為之損害賠償責任，而原告既已
      依強制汽車責任保險法規定，向訴外人蔡文彬賠付766,18
      0元，原告自得依強制汽車責任保險法第29條第1項第1款
      規定，於其賠付金額範圍內，代位行使訴外人蔡文彬對被
      告之侵權行為損害賠償請求權。　
（四）再按給付有確定期限者，債務人自期限屆滿時起，負遲延
      責任；給付無確定期限者，債務人於債權人得請求給付時
      ，經其催告而未為給付，自受催告時起，負遲延責任。其
      經債權人起訴而送達訴狀，或依督促程序送達支付命令，
      或為其他相類之行為者，與催告有同一之效力，民法第22
      9條第1項、第2項分別定有明文。又按遲延之債務，以支
      付金錢為標的者，債權人得請求依法定利率計算之遲延利
      息。但約定利率較高者，仍從其約定利率；應付利息之債
      務，其利率未經約定，亦無法律可據者，週年利率為百分
      之5，民法第233條第1項、第203條亦分別明定。查原告代
      位行使訴外人蔡文彬對被告之侵權行為損害賠償請求權，
      核屬無確定期限之給付，既經原告提起本件訴訟，且起訴
      狀繕本業於110年7月16日合法送達被告，則被告迄未給付
      ，應負遲延責任，是以，原告請求自起訴狀繕本送達被告
      之翌日即110年7月17日起至清償日止，按週年利率百分之
      5計算之法定遲延利息，核無不合，應予准許。
（五）綜上所述，原告依據保險代位及侵權行為之法律關係，請
      求被告應給付原告給付766,180元，及自起訴狀繕本送達
      被告之翌日（即110年7月17日）起至清償日止，按週年利
      率百分之5計算之利息，為有理由，應予准許。
四、本件判決係依民事訴訟法第427條第2項第11款規定適用簡易
    訴訟程序，所為被告敗訴判決，應依民事訴訟法第389條第1
    項第3款規定，依職權宣告假執行。另依民事訴訟法第392條
    第2項規定，依職權酌定相當之擔保金額，宣告被告預供擔
    保而免為假執行。
五、訴訟費用負擔之依據：依民事訴訟法第78條規定，本件訴訟
    費用額為第一審裁判費8,370元，應由被告負擔。
中    華    民    國   110    年   10     月    27    日
                  沙鹿簡易庭  法  官  賴秀雯
以上為正本係照原本作成。
如不服本判決，應於送達後二十日內，向本院提出上訴狀並表明
上訴理由，如於本判決宣示後送達前提起上訴者，應於判決送達
後二十日內補提上訴理由書（須附繕本）。如委任律師提起上訴
者，應一併繳納上訴審裁判費。
中    華    民    國   110    年   10     月    27    日
                              書記官  陳任鈞